【裁判字號】    90,訴,485
【裁判日期】    900417
【裁判案由】    毒品危害防制條例等
【裁判全文】
臺灣高雄地方法院刑事判決                            九十年度訴字第四八五號
    公  訴  人  臺灣高雄地方法院檢察署檢察官
    被      告  甲○○
右列被告因違反毒品危害防制條例案件，經檢察官提起公訴（八十九年度毒偵字第八
一二八號、九十年度毒偵字第一○九號、九十年度毒偵字第第四二二號、九十年度毒
偵字第二○○五號），本院判決如左：
    主  文
甲○○連續施用第一級毒品，處有期徒刑柒月；又連續施用第二級毒品，處有期徒刑
肆月，扣案之殘留安非他命之夾鏈袋參個及吸管壹支均沒收銷燬之，燈泡壹個沒收。
應執行有期徒刑拾月，扣案之殘留安非他命之夾鏈袋參個及吸管壹支均沒收銷燬之，
燈泡壹個沒收。
被訴違反槍砲彈藥刀械管制條例案件部分無罪。
    事  實
一、甲○○前於民國八十九年六月間因施用第一級毒品海洛因案件，經本院以八十九
    年度毒聲字第四八四八號裁定送觀察、勒戒後，認無繼續施用毒品傾向，而經台
    灣高雄地方法院檢察署檢察官於八十九年七月四日以八十九年度毒偵字第四四○
    八號為不起訴處分確定。詎其明知海洛因及安非他命業經公告列為毒品防害防制
    條例第二條第二項之第一級及第二級毒品，均不得非法持有、施用，仍基於施用
    第一級毒品海洛因之概括犯意，自八十九年八月上旬某日起至九十年一月十二日
    止，連續在高雄市○○區○○街六十五號住處，以海洛因混入美娜水再以注射針
    筒施打方式，施用海洛因多次。又另行基於施用第二級毒品安非他命之概括犯意
    ，自八十九年一月十日起至同年月十二日止，在前開住處，以將安非他命置於燈
    泡上燒烤之方式，施用安非他命二次。嗣於八十九年十月十七日經警察機關通知
    到場採尿，及於同年月二十三日向警方自白其施用毒品海洛因之犯行，並接受採
    尿，經送驗結果均呈嗎啡陽性反應，復於九十年一月十三日下午一時許，為警至
    其前開住處執行逕行搜索，並查扣為所有且供其施用毒品安非他命所用之均殘留
    安非他命夾鏈袋三個、吸管一支，及安非他命吸食工具燈泡一個（起訴書誤載為
    殘留有海洛因殘渣之夾鏈袋三個、吸管一支）。甲○○嗣經台灣高雄地方法院檢
    察署檢察官聲請本院以九十年度毒聲字第三三四號裁定送勒戒處所觀察勒戒，認
    有繼續施用毒品之傾向，而經本院於九十年二月八日以九十年度毒聲字第八一一
    號裁定施以強制戒治一年。
二、案經高雄市政府警察局小港分局及高雄市政府警察局鹽埕分局報請台灣高雄地方
    法院檢察署檢察官偵查起訴。
    理  由
甲、被訴違反毒品危害防制條例部分：
一、訊據被告甲○○對於右揭犯罪事實坦承不諱，而其於八十九年十月十七日、同月
    二十三日及九十年一月十三日所採集之尿液經送驗結果，或確呈嗎啡陽性或呈安
    非他命陽性反應，有台灣檢驗科技股份有限公司八十九年十月三十日編號ＫＨ二
    高○○○Ａ0000000號濫用藥物尿液檢驗報告（參高雄市政府警察局小港
    分局八十九年十二月二十一日高市警港分刑字第一八四六一號警卷第四頁，此為
    八十九年十月十七日所採取之尿液，呈嗎啡陽性反應）、高雄市立凱旋醫院八十
    九年十一月十七日高市凱醫檢字第○○八三二號煙毒尿液檢驗成績書（參高雄市
    政府警察局小港分局八十九年十二月二日高市警港分刑字第一七三二○號警卷第
    三頁，為八十九年十月二十三日所採取之尿液，呈嗎啡陽性反應）及高雄市凱旋
    醫院九十年二月九日高市凱醫檢字第○○○一九號煙毒尿液檢驗成績書（參審卷
    、此為九十年一月十三日所採取之尿液，分呈嗎啡及安非他命陽性反應）。復有
    被告所有供其施用毒品安非他命所用之均殘留安非他命殘渣之夾鏈袋三個、吸管
    一支及安非他命吸食工具燈泡一個扣案可稽，而上開夾鏈袋及吸管經送高雄醫學
    大學附設中和紀念醫院檢驗結果，均含毒品安非他命，有該院九十年三月二十六
    日編號0000－000號及0000－000號檢驗報告單各一紙附審卷足稽
    。此外，被告前因施用第一級毒品海洛因案件，經送觀察勒戒後，認無繼續施用
    傾向，經台灣高雄地方法院檢察署檢察官於八十九年七月四日以八十九年度毒偵
    字第四四○八號不起訴處分確定，嗣更於五年內再度施用毒品，經台灣高雄地方
    法院檢察署檢察官聲請本院以九十年度毒聲字第三三四號裁定送勒戒處所觀察勒
    戒，認有繼續施用毒品之傾向，而經本院於九十年二月八日以九十年度毒聲字第
    八一一號裁定施以強制戒治一年等情，亦有各該不起訴處分書、台灣高雄地方法
    院檢察署刑案資料查註記錄表、本院被告院內索引卡紀錄表等各一份附卷可按，
    本件事證明確，被告犯行洵堪認定。
二、核被告甲○○所為，係犯毒品危害防制條例第十條第一項、第二項之施用第一級
    、第二級毒品罪。被告所為前開施用第一級及第二級毒品行為，均時間緊接，手
    法相似，犯罪構成要件相同，顯均係基於概括犯意為之，均分別應依連續犯之規
    定論以一罪，並加重其刑。又其施用前之持有毒品行為，應為施用之高度行為所
    吸收，均不另論罪。另其所犯上開二罪，犯意各別，行為互殊，罪名有異，應予
    分論併罰。審酌被告前即曾因施用毒品經觀察勒戒後為不起訴處分，仍不知悛悔
    ，意志不堅，復予連續施用，且施用毒品流弊所及，危害甚鉅，惟念其事後坦承
    犯行，態度尚可等一切情狀，就施用第一級毒品部分，量處有期徒刑七月，另施
    用第二級毒品部分，則量處有期徒刑四月，並定其應執行刑為有期徒刑十月。再
    扣案殘留有安非他命殘渣之夾鏈袋三個及吸管一支，因與毒品均無法析離，而均
    係毒品，應依毒品危害防制條例第十八條第一項前段規定宣告沒收銷燬。另扣案
    之安非他命吸食工具燈泡一個，則係被告所有且係供施用第二級毒品所用之物，
    應依刑法第三十八條第一項第二款規定沒收。
三、按犯人因案自首係對於未發覺之犯罪而為，如於自首接受裁判後，再基於概括犯
    意，犯同一性質之罪，經警查獲，其自首前後之多次犯罪行為，乃係基於同一概
    括犯意，自屬連續犯，為裁判上一罪，而其裁判上一罪其一部分既因案被司法警
    察發覺查獲，並不符合刑法第六十二條自首之規定，其於自首後之犯罪，已非前
    開自首效力所及，不應認有自首之效力（最高法院七十三年度第二次刑庭會議決
    議意旨參照）。查被告雖於八十九年十月二十三日對於未為警察機關所發覺即所
    犯施用毒品之犯行，向該管警察機關申告自己犯罪之事實，而自願接受法院之裁
    判一情，固有前開警訊筆錄可稽（參高雄市政府警察局小港分局八十九年十二月
    二日高市警港分刑字第一七三二○號警卷第一頁），惟被告於為前開自首後，再
    基於施用毒品之概括犯意，施用毒品，並於九十年一月十三日為警查獲，是參諸
    前開說明，被告所犯施用毒品犯罪，並不符合自首之規定，而不應有自首之效力
    ，是公訴人於起訴書所載被告係於八十九年十月二十三日向警方自首一節，顯屬
    誤會，併予敘明。
乙、被訴違反槍砲彈藥刀械管制條例部分：
一、公訴意旨略以：被告甲○○未經許可，無故持有槍砲彈藥刀械管制條例列管之武
    士刀一支，並藏置於前開住處，嗣於九十年一月十三日下午一時三十分許，為警
    於上開住處當場查獲，並扣得武士刀一支等語，因認被告涉有違反槍砲彈藥刀械
    管制條例第十四條第三項之未經許可持有刀械罪嫌。
二、按犯罪事實應依證據認定之，無證據不得推定其犯罪事實。又不能證明被告犯罪
    者，應諭知無罪之判決，刑事訴訟法第一百五十四條及第三百零一條第一項分別
    定有明文。又事實之認定，應憑證據，如未能發現相當證據，或證據不足以證明
    ，自不能以推測或擬制之方法，為裁判基礎（最高法院四十年度台上字第八六號
    判例意旨參照）。而認定犯罪事實所憑之證據，雖不以直接證據為限，間接證據
    亦包括在內，然而無論直接證據或間接證據，其為訴訟上之證明，須於通常一般
    之人均不致有所懷疑，而得確信其為真實之程度者，始得據為有罪之認定，倘其
    證明尚未達到此一程度，而有合理之懷疑存在而無從使事實審法院得有罪之確信
    時，即應由法院為諭知被告無罪之判決（最高法院七十六年度台上字第四九八六
    號判例意旨參照）。
三、公訴人認被告涉有前開罪嫌，其所依憑之證據無非為被告已自白其持有扣案之武
    士刀一支，復有扣案之武士刀一支佐證為據。
四、訊據被告於本院審理稱前開扣案之刀械非武士刀，係其自軍中退伍後，由同袍所
贈與之藝術刀等語。經查，扣案之武士刀一支經本院送請高雄市政府警察局鑑定
    結果，認該刀械刀柄長十六公分、刀刃長二十八公分、單刃開鋒，刀未達三十五
    公分，未符合槍砲彈藥刀械管制條例公告查禁之武士刀之圖例及說明要件，而認
    該刀械非屬管制刀械，有高雄市政府九十年三月三十日九十高市府警保字第一一
    七八四號函附審卷可稽，則扣案之刀械一把，既非槍砲彈藥刀械管制條例所管制
    之刀械，被告持有該刀械即無該當於違反槍砲彈藥刀械管制條例第十四條第三項
    之未經許可持有刀械罪之構成要件。此外，復查無其他積極證據足資證明被告有
    何違反槍砲彈藥刀械管制條例之犯行，既不能證明被告犯罪，核諸前揭說明，自
    應由本院為被告無罪之諭知。
丙、據上論斷，應依刑事訴訟法第二百九十九條前段、第三百條，毒品危害防制條例
    第十條第一項、第二項、第十一條第三項、第十八條第一項前段，刑法第十一條
    、第五十一條第五款、第五十六條、第三十八條第一項第二款，判決如主文。
中      華      民      國    九十      年      四      月     十七     日
                                      臺灣高雄地方法院刑事第四庭
                      法  官  張  維  君
右正本證明與原本無異。
如不服本判決，應於判決送達後十日內，向本院提出上訴狀。
                                          書記官  趙  美  玲
中      華      民      國    九十      年      四      月     十七     日


司法院資訊處製作；財團法人民間司法改革基金會備份。
